臺灣臺南地方法院臺南簡易庭民事判決
109年度南小字第1671號
原      告  台北富邦商業銀行股份有限公司

法定代理人  程耀輝  
訴訟代理人  白富中  
            蔡孟如  
被      告  王秀鳳  


上列當事人間請求清償債務事件，經本院於民國109年12月29日
言詞辯論終結，判決如下：
    主      文
被告應給付原告新臺幣1萬6,871元，及自民國104年8月4日起至
民國104年8月31日止，按週年利率20％計算之利息，另自民國104
年9月1日起至清償日止，按週年利率15％計算之利息。
被告應給付原告新臺幣3萬1,401元，及其中新臺幣2萬8,164元自
民國104年8月4日起至民國104年8月31日止，按週年利率19.98％
計算之利息，暨自民國104年9月01日起至清償日止，按週年利率
15％計算之利息。
原告其餘之訴駁回。
訴訟費用新臺幣1,000元由被告負擔。
本判決第一、二項原告勝訴部分得假執行。
    事實及理由
一、原告起訴主張：
㈠、台北銀行股份有限公司與富邦商業銀行股份有限公司於民國9
    4年1月1日依銀行法及金融機構合併法規定正式合併，合併
    後存續法人為台北銀行股份有限公司，後名稱變更為台北富
    邦商業銀行股份有限公司，並概括承受消滅法人富邦商業銀
    行股份有限公司之權利義務。
㈡、現金卡部分：被告王秀鳳於94年8月24日與原告訂定「富邦發
    現金卡申請書暨約定書」，並持用原告所發行之「富邦發現
    金卡」（卡號：0000000）。依「富邦發現金卡申請書暨約
    定書」第3條之約定，自核准日起為期1年，期滿30日前，如
    立約人不為反對續約之意思表示並經原告審核同意者，得以
    同一内容繼續延長一年，不另換約，其後每年屆滿時亦同，
    借款額度以核准額度新臺幣（下同）2萬元内循環使用，自
    借款日起以35日為還款周期，每期應繳金額係借款餘額3％加
    計未繳之動用手續費100元，其借款利率係依約定書第2條之
    約定採固定利率按週年利率18.25％計算，按日計息，如有停
    止或延遲履行全部或一部分債務本金時，其債務即視為全部
    到期，借款人喪失期限利益，延滯期間利率按週年利率20％
    計算，嗣因銀行法第47條之1之利率上限規定，自104年9月1
    日起，利息之請求則依週年利率15％計算。詎被告僅繳款至9
    5年10月4日止，依「富邦發現金卡申請書暨約定書」第12條
    第1項第1款之約定，其債務應視同全部到期。原告爰依約定
    書暨消費借貸之法律關係提起本件訴訟。
㈢、信用卡部分：被告於94年9月9日起與原告成立信用卡使用契
    約，並於歸戶額度内循環使用。依約被告領用系爭信用卡後
    ，即得於各特約商店記帳消費，依信用卡約定條款第14條之
    約定，應於當期繳款截止日前向原告全部清償，或以循環信
    用方式繳付最低應繳金額，逾期清償者，除喪失期限利益外
    ，應另行給付原告按差別利率計算之利息（惟原告得視被告
    之信用狀況與金融往來情形訂定信用卡差別利率及期間，並
    逕以帳單通知調整被告所適用之利率），並依前述利息加計
    10％違約金，嗣因信用卡約定條款異動，自99年2月起改以自
    逾期之日起以3期為計算上限計收之違約金。又因銀行法第4
    7-1條規定修正，信用卡年利率不得超過15％，因此自104年9
    月1日起，信用卡利息週年利率超過15％的部份，減縮為15％
    。被告之信用卡帳單結帳日為每月14日。詎自96年3月14日
    起尚有31,401元之消費帳款、利息及違約金未支付，及其中
    28,164元部分按前述約定計算之利息及違約金未給付，迭經
    催告，被告均置之不理。原告爰依約定條款暨消費借貸之法
    律關係提起本件訴訟。
㈣、原告否認被告已清償，因原告「信用卡」部分的各期繳款資
    料，都只有清償最低應繳金額，並不是繳納應繳總額，所以
    信用卡部分仍有尚欠本金餘額無訛。且被告最後一次繳款係
    於95年10月4日以ATM繳納（鈞院卷第51頁）。「現金卡」部
    分，被告係於95年10月4日最後一次繳款（鈞院卷第41頁）
    ，當時亦僅清償1,000元。又依約定書條款第23條規定，原
    告本無須事先通知或催告被告還款，但原告仍有盡通知之責
    ，故被告辯稱其沒有收到催繳通知云云，實與被告是否應該
    還款無關。再被告於申請書上所留聯絡人「王文龍」為被告
    之胞兄，而所載聯絡電話0000000000號經查用戶為豐翔環保
    科技有限公司，確為被告記載之任職單位，且該公司之負責
    人王文龍即為被告之胞兄，原告屢次催討債務之聯絡電話亦
    為該門號，由此足證被告確實尚有欠款無誤等語。
㈤、聲明（見本院卷第69至70頁）：
①、被告應給付原告1萬6,871元，及自95年10月4日起至95年11月
    7日止，按週年利率18.25％計算之利息；暨自95年11月8日起
    至104年8月31日止，按週年利率20％計算之利息，暨自104年
    9月1日起至清償日止，按週年利率15％計算之利息。
②、被告應給付原告3萬1,401元，及其中2萬8,164元自96年3月15
    日起至104年8月31日止，按週年利率19.98％計算之利息，暨
    自104年9月1日起至清償日止，按週年利率15％計算之利息。
③、訴訟費用由被告負擔。
二、被告答辯略以：
㈠、原告提出之現金卡及信用卡申請書確實為被告所親簽，但在
    被告的印象中，應該均已按期清償。惟時間過久，被告已無
    法提出收據供鈞院核對。原告雖有提出各期帳款明細，但被
    告無從確認是否清償完畢、或有無清償，因為原告的催收資
    料這麼多筆，被告不可能一條一條去核對。何況本件係94、
    95年的消費款，如果被告沒有清償的話，原告應該於96、97
    年就會催收，但原告均未為之，且原告只以他們公司自己製
    作的電腦明細作為證據，洵無可採，被告否認尚有欠款，抗
    辯均已清償。又原告請求利息超過5年的部分，被告主張時
    效抗辯，拒絕給付等語。
㈡、聲明：①原告之訴駁回。②訴訟費用由原告負擔。（見本院卷
    第70頁）
三、本院得心證之理由：
㈠、原告前揭主張之事實，業據提出與其所述相符之銀行營業執
    照、富邦發現金卡申請書、貸還款交易明細查詢、個金無擔
    保作業科放款帳卡、富邦信用卡申請書、信用卡客戶滯納消
    費款明細資料、信用卡客戶滯納利息明細資料、歷史交易大
    量明細資料、催繳通知信封、原告歷次催收信函（含寄送地
    址）、歷次電話催收明細等資料附卷可證，堪認並非子虛。
㈡、被告固不否認曾向原告申辦現金卡及信用卡使用，然辯稱：
    應該已經都清償了，而且時間久遠，伊無法核對帳務明細表
    示意見等語。按當事人主張有利於己之事實者，就其事實有
    舉證責任，民事訴訟法第277條定有明文。又請求履行債務
    之訴，原告就其所主張債權發生原因之事實，固有舉證之責
    任，若被告自認此項事實而主張該債權已因清償而消滅，則
    清償之事實，應由被告負舉證之責任，此觀民事訴訟法第27
    7條之規定自明（最高法院18年度上字第1679號、28年上字
    第1920號判例意旨參照）。是依舉證責任分配之原則，本件
    被告應就此有利於己即「已清償本筆債務完畢」之事實負舉
    證之責任。
㈢、經查，被告並未提出任何證據資料以實其說，並陳稱：時間
　  很久遠了，所以我拿不出收據等語（本院卷第70頁筆錄），
　　從而，尚難逕認被告業已清償系爭現金卡及信用卡之債務，
　　則原告主張被告尚有積欠系爭現金卡及信用卡之債務，應負
　　清償責任，即為可採。
㈣、按「借用人應於約定期限內，返還與借用物種類、品質、數
　　量相同之物。」、「遲延之債務，以支付金錢為標的者，債
　　權人得請求依法定利率計算之遲延利息，但約定利率較高，
　　仍從其約定利率。」，民法第478 條前段、第233條第1項分
　　別定有明文。又按民法第125 條規定：「請求權，因15年間
　　不行使而消滅。但法律所定期間較短者，依其規定。」同法
　　第126 條規定：「利息、紅利、租金、贍養費、退職金及其
　　他一年或不及一年之定期給付債權，其各期給付請求權，因
　　5 年間不行使而消滅。」本件被告抗辯原告請求債務過久，
　　利息超過5 年時效部分拒絕給付等語，查原告係於109 年8 
　　月4 日就系爭債務向本院聲請支付命令，有支付命令聲請狀
　　上本院收文章附卷可稽（見司促卷第7 頁），是依上開規定
　　，雖原告對被告之本金債權，未罹於15年之消滅時效；然於
　　於原告聲請支付命令之日回溯5 年，即自104 年8 月4 日前
　　所生之利息，應已罹於5 年時效而消滅，又原告未能提出其
　　請求權有時效中斷事由之相關資料，故足認原告就系爭債務
　　向本院聲請支付命令前逾5 年之利息請求權已罹於時效，是
　　被告就此部分主張時效抗辯而拒絕給付，於法有據。
四、綜上所述，原告本於消費借貸之法律關係請求⑴被告應給付1
    萬6,871元，及自104年8月4日起至104年8月31日止，按週年
    利率20％計算之利息，另自104年9月1日起至清償日止，按週
    年利率15％計算之利息；及⑵被告應給付3萬1,401元，及其中
    2萬8,164元自104年8月4日起至104年8月31日止，按週年利
    率19.98％計算之利息，暨自104年9月01日起至清償日止，按
    週年利率15％計算之利息，為有理由，應予准許；原告請求
    逾此範圍之部分，即屬無據，應予駁回。
五、本件係依小額訴訟程序所為被告部分敗訴之判決，爰依民事
    訴訟法第436 條之20規定，依職權宣告假執行。 
六、本件事證已臻明確，兩造其餘攻擊防禦方法，於本判決結果
    不生影響，爰不一一論述，併此敘明。
七、訴訟費用負擔之依據：民事訴訟法第79條、第87條第1 項。
中　　華　　民　　國　 109　　年　　12　　月　　31　　日
            臺灣臺南地方法院臺南簡易庭
                        法  官  吳金芳
以上正本證明與原本無異。
如不服本判決，應於判決送達後20日內，向本院提出上訴狀並表
明上訴理由（須附繕本），如於本判決宣示後送達前提起上訴者
，應於判決送達後20日內補提上訴理由書（須附繕本）。如委任
律師提起上訴者，應一併繳納上訴審裁判費。
對於小額程序之第一審判決之上訴，非以其違背法令之理由，不
得為之。且上訴狀內應記載表明：㈠原判決所違背之法令及其具
體內容；㈡依訴訟資料可認為原判決有違背法令之具體事實者。
中　　華　　民　　國　　109 　年　　12　　月　　31　　日
                        書記官  李崇文